【裁判字號】    99,交聲,186
【裁判日期】    990510
【裁判案由】    交管條例聲異
【裁判全文】
臺灣板橋地方法院交通事件裁定         99年度交聲字第186號
原處分機關  交通部公路總局臺北區監理所板橋監理站
異  議  人
即受處分人  甲○○
上列異議人即受處分人因違反道路交通管理處罰條例案件，對於
交通部公路總局臺北區監理所板橋監理站中華民國九十九年一月
十四日所為裁決處分（原處分案號：板監裁字第裁４１－ＡＹ0
000000號），聲明異議，本院裁定如下：
        主  文
異議駁回。
        理  由
一、原處分機關以：異議人即受處分人甲○○所有之ＳＧ７－６
    ５８號輕型機車，於民國九十八年十一月二十三日上午八時
    四十分許，行經臺北市○○路○段禁行機車車道，經臺北市
    政府警察局萬華分局西園路派出所員警拍攝照片採證後，以
    「機車行駛禁行車道」之違規事由，依道路交通管理處罰條
    例第四十五條第十三款規定，逕行掣發臺北市政府警察局北
    市警交大字第ＡＹ0000000號舉發違反道路交通管理
    事件通知單，原處分機關交通部公路總局臺北區監理所板橋
    監理站以受處分人違規事證明確，於九十九年一月十四日以
    板監裁字第裁４１－ＡＹ0000000號裁決書，裁處罰
    鍰新臺幣六百元，並記違規點數一點之處分。
二、異議意旨略以：本件案發地點於上下班時段人員擁擠，路面
    既窄又係急彎，行駛時難免會跨越至其他車道，且該處係以
    白虛線劃分車道，本得允許駕駛人短暫跨越，異議人雖因此
    跨越車道，然看到「禁行機車」後立即改向轉正，並無任何
    違規意識。該路口有如陷阱，處分機關予以裁罰，實有斂財
    之虞。另異議人二十年前曾被開單後解除，為此聲明異議，
    請求撤銷原處分等語。
三、按道路交通管理處罰條例所指之「汽車」，包括機器腳踏車
    在內；又汽車駕駛人，爭道行駛而有機器腳踏車不在規定車
    道行駛之情形者，處六百元以上一千八百元以下之罰鍰，並
    記違規點數一點，道路交通管理處罰條例第三條第八款、第
    四十五條第十三款及同條例第六十三條第一項第一款分別定
    有明文。次按汽車駕駛人，未依規定行駛車道，當場不能或
    不宜攔截製單舉發者，得以非固定式科學儀器取得證據資料
    證明其行為違規，記明車輛牌照號碼、車型等可資辨明之資
    料，以汽車所有人為被通知人製單舉發，此見同條例第七條
    之二第一項第七款、第二項第五款、第四項規定甚明。
四、經查：
（一）異議人即受處分人甲○○所有之ＳＧ７－６５８號輕型機
      車，於九十八年十一月二十三日上午八時四十分許，在臺
      北市○○路○段時，因有「機車行駛禁行車道」之違規行
      為，經警以非固定式之科學儀器拍照採證後掣單逕行舉發
      之事實，為異議人所不爭執，並有臺北市政府警察局萬華
      分局西園路派出所員警於本件違規時間，在前揭違規地點
      所拍攝之照片，臺北市政府警察局北市警交大字第ＡＹ0
      000000號舉發通知單、交通部公路總局臺北區監理
      所板橋監理站板監裁字第裁４１－ＡＹ0000000號
      裁決書，及臺北市政府警察局萬華分局九十九年一月四日
      北市警萬分交字第０９８３３５０６７００號書函各一份
      在卷可稽，堪予認定。
（二）異議人雖辯稱：該處於上下班時段人員擁擠，路面既窄又
      係急彎，難免會跨越至其他車道，且其所跨越白虛線本得
      允許短暫跨越，其跨越車道看到「禁行機車」立即改向轉
      正，並無違規意識云云。惟按駕駛人駕駛汽車，應遵守道
      路交通標誌、標線、號誌之指示，並服從交通指揮人員之
      指揮；機器腳踏車行駛之車道，應依標誌或標線之規定行
      駛，道路交通安全規則第九十條、第九十九條第一項前段
      分別定有明文。本件如採證照片所示之西園路二段道路，
      其內側第一車道之路面上既設有「禁行機車」之禁制標線
      ，足見該車道係屬禁止機車行駛之車道，機車駕駛人自應
      遵守該關於行駛車道標線之規定，不得任意駛入。又該段
      道路雖係劃設白虛線而非不得變換車道，惟既已於內側第
      一車道標示「禁行機車」等字樣，機車駕駛人當然不得變
      換行駛跨越至該禁行機車車道內，其理甚明。又汽車行駛
      時，駕駛人應注意車前狀況，並隨時採取必要之安全措施
      ，道路交通安全規則第九十四條第三項亦有明文。是異議
      人騎乘機車本應注意當時路況、行車流量，隨時採取減速
      或避讓之安全措施，縱當時車潮擁擠，路面狹窄且遇有急
      彎，亦應視情況調整車速，依規定車道依序前進，尤無僅
      為貪圖一時便捷而無視其他用路人之安全及交通秩序，進
      而於禁行車道行駛之理。異議人雖又辯稱其駛入內側車道
      ，看到「禁行機車」立即改向轉正，並無違規意識，然觀
      諸採證照片，當時西園路二段道路內側第一車道上並無任
      何汽車行駛，該車道上標示之「禁行機車」字樣清晰可見
      ，是異議人應於遠處時已得目視理解，更何況異議人駛入
      最內側車道時，係行駛於該車道標示之「禁行機車」字樣
      正上方，益徵異議人明確知悉該車道不得行駛機車，而仍
      執意為之。異議人上開所辯，均無足採。
（三）至異議人另辯稱：該路口有如陷阱，遽以裁罰實有斂財之
      虞云云，惟關於標誌、標線、號誌之設置、養護及號誌之
      運轉，係由主管機關依其管轄辦理之，而所稱主管機關，
      則指公路主管機關、市區道路主管機關及警察機關，此為
      道路交通標誌標線號誌設置規則第四條第一項、第五條分
      別定有明文，故應由主管之政府機關考量當地之交通狀況
      、車輛通行之方便及安全性等一切情形之後，依其職權為
      綜合判斷，是其本有依法裁量之餘地，原則上洵非法院所
      得介入，更非異議人主觀上認為不合理即可任意違反現有
      之交通標誌、標線，自不待言，而異議人確有不在規定車
      道行駛之違規事實，已如前述，從而異議人此部分所辯仍
      不足為採。至異議人雖稱其於二十年前曾被開單後解除，
      然違規行為之取締是否違法，應就個案情節分別認定，查
      本件之違規事實明確，舉發過程亦無瑕疵，而異議人既未
      能具體指出上次違規行為之情節與本件有何關聯之處，自
      無從僅以其另案曾被撤銷處分之結果作為本件異議所憑之
      依據，異議人此部分辯解，亦無足採。
五、綜上所述，本件異議人所有之ＳＧ７－６５８號輕型機車確
    於前揭時地有「不在規定車道行駛」之違規事由，洵堪認定
    。從而原處分機關依道路交通管理處罰條例第四十五條第十
    三款、第六十三條第一項第一款等規定，對受處分人裁處罰
    鍰新臺幣六百元，並記違規點數一點，於法並無違誤，應予
    維持。本件異議人之異議依前揭各節說明並無理由，應予駁
    回。
據上論斷，應依道路交通管理處罰條例第八十七條第二項，道路
交通案件處理辦法第十九條，裁定如主文。
中    華    民    國    99    年    5     月    10    日
                        交通法庭  法  官  鄭水銓
上列正本證明與原本無異。
如不服本裁定，應於裁定送達後五日內敘明抗告理由，向本院提
出抗告狀。
                                  書記官  翁子婷
中    華    民    國    99    年    5     月    10    日

司法院資訊處製作；財團法人民間司法改革基金會備份。
